臺灣彰化地方法院刑事判決　　　　　　　　　　　　　九十三年度交訴字第二八號
　　公　訴　人　臺灣彰化地方法院檢察署檢察官
　　被　　　告　丙○○
右列被告因業務過失致死案件，經檢察官提起公訴 (九十三年度偵字第八七號、第三
二一號)，本院認有刑事訴訟法第二百七十三條之一第一項之情形，而改依簡式審判
程序判決如左：
    主  文
丙○○服用酒類，不能安全駕駛動力交通工具而駕駛，處有期徒刑伍月；又從事業務
之人，因業務上之過失致人於死，處有期徒刑壹年。應執行有期徒刑壹年月。緩刑
肆年。
    事  實
一、丙○○為茂榮佛具之負責人，平時需駕駛動力交通工具之汽車載運雕刻佛具等物
    ，駕駛汽車為其附屬之業務範圍。其於民國九十二年十二月六日晚上二十二時許
    許，偕同詹敏生在彰化縣社頭鄉舊社村與友人飲酒，迄翌日凌晨二時許，蕭榮欽
    酒後吐氣含酒達每公升零點八六毫克，已不能安全駕駛動力交通工具。其仍與詹
    敏生駕駛機車返回彰化縣社頭鄉社頭村長春巷九十七弄六十七號處，惟其二人酒
    興未退，於同日凌晨二時許，竟由丙○○駕駛車牌號碼ＱＪ─一九八一號箱型車
    ，附載詹敏生由其住處出發，欲前往社頭鄉○○路之快車ＫＴＶ唱歌取歡。丙○
    ○駕駛前開車輛，於同日二時五十八分許，沿彰化縣社頭鄉○○路由北往南方向
    行駛，行經社頭鄉○○路○段與新雅路口附近（往南五十公尺處），應注意汽車
    行駛時，駕駛人應注意車前狀況，隨時採取必要之應變措施及汽車在雙向二車道
    行駛時，均應在遵行車道內行駛，不得駛出路面邊線。且按當時情節並無不能注
    意之情事，詎疏未注意路旁豎有電線桿之狀況，且因酒後意識模糊，為閃避對向
    車輛，竟失控駛出邊線而撞上路旁之朝興高幹１電線桿，致坐在該車輛右前方之
    詹敏生受此撞擊後，受有顱內出血、頭部外傷，嗣經警據報趕往現場處理，並將
    詹敏生緊急送醫，惟因傷重不治，於送醫前，即已死亡。丙○○而警員到現場時
    ，自動陳明係肇事司機（後並接受裁判）。警員隨後於即對丙○○測試其呼氣酒
    精濃度，發現竟高達每公升零點八六毫克。
二、案經丙○○就業務過失致人於死部分自首及被害人之配偶乙○○訴由彰化縣警察
    局田中分局移送由台灣彰化地方法院檢察署檢察官偵查起訴。
    理  由
一、按除被告所犯為死刑、無期徒刑、最輕本刑為三年以上有期徒刑之罪或高等法院
    管轄第一審案件者外，於前條第一項程序進行中，被告先就被訴事實為有罪之陳
    述時，審判長得告知被告簡式審判程序之旨，並聽取當事人、代理人、辯護人及
    輔佐人之意見後，裁定進行簡式審判程序；除簡式審判程序及簡易程序案件外，
    第一審應行合議審判，刑事訴訟法第二百七十三條之一第一項、第二百八十四條
    之一分別定有明文。本件被告所涉係死刑、無期徒刑、最輕本刑為三年以上有期
    徒刑之罪或高等法院管轄第一審案件以外之罪，並於本院行準備程序時就被訴事
    實為有罪之陳述，本院合議庭依前揭規定，經評議結果，裁定改由一名法官獨任
    行簡式審判程序，先予敘明。
二、訊據被告丙○○對其於飲酒後，其酒後吐氣含酒精濃度達每公升０．八六毫克，
    已不能安全駕駛動力交通工具，非但仍與被害人詹敏生駕駛機車返回彰化縣社頭
    鄉社頭村長春巷九十七弄六十七號處，且尚於同日凌晨二時許，竟由其駕駛車牌
    號碼ＱＪ─一九八一號箱型車，附載被害人詹敏生由其住處出發，欲前往社頭鄉
    ○○路之快車ＫＴＶ唱歌取歡及其駕駛前開車輛，於同日二時五十八分許，沿彰
    化縣社頭鄉○○路由北往南方向行駛，行經社頭鄉○○路○段與新雅路口附近（
    往南五十公尺處），疏未注意路旁豎有電線桿堅之狀況，且因酒後意識模糊，一
    時失控駛出邊線而撞上路旁之朝興高幹１電線桿，致坐在該車輛右前方之被害人
    詹敏生受此撞擊後，受有顱內出血、頭部外傷而死亡之事實，於偵審中，供承不
    諱，核告訴人乙○○所供相符，並復有道路交通事故調查報告表（一）（二）各
    一紙、道路交通事故現場圖一紙、現場照片二十幀及酒精濃度測試報告表乙紙在
    卷可稽。且被害人詹敏生係因本件車禍受有顱內出血、頭部外傷而死亡等情，業
    經台灣彰化地方法院檢察署檢察官督同檢驗員相驗明確，有相驗屍體證明書、驗
    斷書、勘驗筆錄及伍倫綜合醫院法醫參考病歷摘要等在卷可憑，是被害人詹敏生
    之死亡，係由被告丙○○之行為所致，其間有相當因果關係，已極為明確。
三、按「汽車行駛時，駕駛人應注意車前狀況，並隨時採取必要之安全措施」；「汽
    車在雙向二車道行駛時，均應在遵行車道內行駛；除準備停車或臨時停車外，不
    得駛出路面邊線」；「汽車車駕駛人有左列情形之一者，不得駕車：……二、飲
    酒後吐氣含酒精成份已達每公升０．二五毫克以上者」，道路交通安全規則第九
    十四條第三項、第九十七條第一項第一、四款及第一百十四條第一項第二款分別
    定有明文，並為駕駛人之被告丙○○所應注意。本件肇事路段並無任障礙物，足
    以影響視距，且肇事時雖係夜間，惟有照明設備，有前開道路交通事故調查報告
    表（一）在卷可憑，是被告丙○○依當時情形，應能注意上開規定，竟疏未注意
    於飲酒後，酒後吐氣含酒精成份已達每公升０．八六毫克之不能安全駕駛動力交
    通工具程度，仍駕駛前揭自用箱型，而行經肇事地點，猶疏未注意前方路旁有電
    線桿設置之狀況，且因不勝酒力，而駛出快車道邊線，失控撞及路邊電桿，使被
    害人詹敏生死亡而肇事，其之駕駛行為有過失已明，況本件經送臺灣省化縣區車
    輛行車事故鑑定委員會鑑定，亦同此見解，有鑑定意見書在卷可參。從而，事證
    明確，被告丙○○之過失犯行已堪認
四、查被告丙○○為茂榮佛具之負責人，平時需駕駛動力交通工具之汽車載運雕刻佛
    具等物，故駕駛汽車為其附屬之業務範圍，因之其亦係從事駕駛業務之人，又此
    種駕駛之能力，係純在於其一身之智能與體能，法律上因其平日反覆從事此種駕
    駛行為之社會活動，且此種駕駛業務行為本身，帶有可能導致對於自己或他人生
    命、身體、財產上潛在之高度危險性，而期事實上從事業務之人能秉持過於普通
    人之注意義務，以平衡社會生活之需要與社會安全之維護，故加重其法律上之責
    任，是只要事實從事駕駛行為本身，即係屬從事其業務之行為，並不能其駕駛車
    輛時是否係上班時間，抑係駕駛之目的是否係與執行職務有關而加以區分，否則
    ，豈不是承認若非上班時間或係該趟駕駛之目的與職務無關時，就可以鬆懈之態
    度開車，此非但違乎常情、常理，更非係刑法科以從事業務之人之高度注意義務
    之立法目的。因此本件被告丙○○於服用酒類不能安全駕駛動力交通工具而駕車
    肇事致人於死，核其所為，係犯刑法第一百八十五條之三之服用酒類不能安全駕
    駛動力交通工具而駕駛罪及同法第二百七十六條第二項之業務過失致人於死罪。
    按被告丙○○所犯刑法第二百七十六條第二項之業務過失致人於死罪部分，原起
    訴書係載明以該條文起訴，惟到庭檢察官更正為刑法第二百七十六條第一項之過
    失致人於死罪。基於檢察一體之故，因此，認定公訴人就該部分，係以刑法第二
    百七十六條第一項起訴，是此部分條文，稍有未合，起訴法條，應予變更，附此
    說明。被告所犯上開二罪，犯意各別，行為不同，構成要件有間，應予分論併罰
    。又被告酒醉駕車，因而致人死亡，是就業務過失致人於死罪部分，應依道路交
    通管理處罰條例第八十六條第一項規定，加重其刑至二分之一。被告丙○○對於
    未發覺之犯罪即業務過失致人於死，留在肇事現場向處理事故之員警坦承肇事，
    而接受偵訊，有前開道路交通事故調查報告所附之道路交通事故肇事人自首情形
    紀錄表一紙在卷可參，為對未發覺之犯罪自首而接受裁判，應依刑法第六十二條
    之規定減輕其刑，並依法先加後減之（按關於所涉刑法第一百八十五條之三之服
    用酒類不能安全駕駛動力交通工具而駕駛罪部分，因係受酒測後，方悉超過標準
    值，因此該部分，無自首可言，併予說明）。爰審酌被告因一時疏於注意前揭道
    路交通安全規則之諸規定，於服用酒類不能安全駕駛動力交通工具而駕車肇事致
    被害人死亡，本應從重量刑，以儆效尤，惟姑念及其於事後已與被害人家屬達成
    和解，完成賠償，此業據告訴人供明在卷，等一切情狀，量處如主文所示之刑，
    並定其應執行之刑。又查被告未曾受有期徒刑以上之宣告，有臺灣彰化地方法院
    檢察署刑案資料查註紀錄表及臺灣高等法院被告全國前案紀錄表錄表附卷可按，
    其經此教訓，應知警惕，當無再犯之虞，本院認其所受之宣告刑以暫不執行為適
    當，爰併諭知緩刑四年，以勵自新。
據上論斷，應依刑事訴訟法第二百七十三條之一第一項、第二百九十九條第一項前段
、第三百條，道路交通管理處罰條例第八十六條第一項、刑法第一百八十五條之三、
第二百七十六條第二項、第六十二條前段、第五十一條第五款、第七十四條第一款，
罰金罰鍰提高標準條例第一條前段，判決如主文。
本件經檢察官甲○○到庭執行職務。
中    華    民    國      九十三    年      四      月        八        日
                                臺灣彰化地方法院交通法庭
                                    法      官  洪  志  賢
右正本證明與原本無異。
如不服本判決，應於判決送達後十日內，向本院提出上訴狀( 須附繕本 )。
告訴人或被害人對於判決如有不服具備理由請求檢察官上訴者，其上訴期間之計算係
以檢察官收受判決正本之日期為準。
                                    法院書記官  洪  年  慶
中      華      民      國      九十三      年      四      月    十    日
道路交通管理處罰條例第八十六條：
汽車駕駛人，無駕駛執照駕車、酒醉駕車、吸食毒品或迷幻藥駕車、行駛人行道或行
經行人穿越道不依規定讓行人優先通行，因而致人受傷或死亡，依法應負刑事責任者
，加重其刑至二分之一。
汽車駕駛人，在快車道依規定駕車行駛，因行人或慢車不依規定，擅自進入快車道，
而致人受傷或死亡，依法應負刑事責任者，減輕其刑。
刑法第一百八十五條之三：
服用毒品、麻醉藥品、酒類或其他相類之物，不能安全駕駛動力交通工具而駕駛者，
處一年以下有期徒刑、拘役或三萬元以下罰金。
刑法第二百七十六條：
因過失致人於死者，處二年以下有期徒刑、拘役或二千元以下罰金。
從事業務之人，因業務上之過失犯前項之罪者，處五年以下有期徒刑或拘役，得併科
三千元以下罰金。
